臺灣高等法院民事判決
110年度上易字第1181號
上  訴  人  A01  
            柳世賢  
            鄭至宏  
共      同
訴訟代理人  蘇毓霖律師
被上訴人    林國基  
兼訴訟代理  
人          林佳典  
被上訴人    林佳忠  
上列當事人間請求損害賠償事件，上訴人對於中華民國110年10
月8日臺灣新竹地方法院110年度訴字第440號第一審判決提起上
訴，本院於111年3月9日言詞辯論終結，判決如下：
    主      文
上訴駁回。
第二審訴訟費用由上訴人連帶負擔。
    事實及理由
一、被上訴人起訴主張：上訴人A01、丁○○、戊○○（下合稱為上
    訴人，個別則稱姓名）於民國109年3月16日晚間6時30分許
    ，在被上訴人丙○○、甲○○、乙○○（下合稱為被上訴人，個別
    亦稱姓名）位於新竹市○○區○○路000巷00弄00號住家門前，
    要求丙○○將停放在坐落新竹市○○段0000地號之國有空地上之
    報廢機車移走，丙○○反問該處為何不能停車，並說明再過2
    、3天就會連同其之工廠產出的廢鐡屑一起載走，豈料上訴
    人不滿意丙○○未即刻移走車輛，竟基於傷害之犯意聯絡，毆
    打丙○○。丙○○之子甲○○、乙○○因聽聞屋外有吵雜聲，先後出
    來查看、勸阻，亦遭上訴人徒手毆打、用腳踹、勒脖子、鎖
    喉，並壓制在地，導致丙○○受有頭部、頸部、軀幹部多處挫
    傷、右側肘部擦挫傷、頭部外傷合併腦震盪、腰部挫傷、右
    胸挫傷、咀嚼疼痛困難，雙眼鈍挫傷併眼瞼週邊瘀斑等傷害
    ；乙○○受有臉、頭部及頸部多處擦挫傷、右側肢體多處擦挫
    傷，腦震盪、右膝擦挫傷（3×3公分）、右手肘擦挫傷、右
    臀擦挫傷（10×10公分）、右額及右肩挫傷、左前胸瘀傷等
    傷害；甲○○則受有臉部多處、兩側膝部、左足部擦挫傷，頭
    部外傷合併腦震盪、右臉挫傷腫脹、左腳姆指挫傷、咀嚼疼
    痛困難、右臉挫傷腫脹等傷害，且所配戴之眼鏡亦毀損。上
    訴人共同毆打被上訴人，涉犯刑法第277條第1項傷害罪，業
    經本院110年度上訴字第2107號刑事判決判處A01有期徒刑5
    月；丁○○有期徒刑4月；戊○○有期徒刑5月確定在案。上訴人
    共同不法侵害被上訴人之身體、健康權、甲○○之財產權，爰
    依民法第184條第1項前段、第185條第1項前段、第195條第1
    項前段規定，請求判命上訴人分別連帶給付丙○○、乙○○、甲
    ○○新臺幣(下同)15萬4,046元、8萬1,060元、8萬4,420元，
    並均加計自起訴狀繕本送達翌日起算之法定遲延利息等語（
    原審就上開部分為上訴人敗訴之判決，上訴人聲明不服，提
    起上訴；至被上訴人請求超逾上開本息部分，經原審判決駁
    回後，未據聲明不服，非本院審理範圍，不另贅述）。並於
    本院答辯聲明：上訴駁回。
二、上訴人則以：事發當日雙方互毆情況極為混亂，被上訴人也
    非全處於挨打局面，丙○○多次利用機會主動攻擊毆打上訴人
    ，甚至亦趁甲○○勾住丁○○右手之際，徒手毆打丁○○，客觀上
    就彼此傷勢恐非無可歸責；甲○○多次返家，或有呼喚乙○○加
    入拉扯，主觀也非自我防衛，亦帶有傷害上訴人之意；乙○○
    也非勸架，亦有雙手叉腰揮舞雙手之情節，參酌雙方均受傷
    ，被上訴人挑釁、毆打之行為，均應納入審酌慰撫金額之考
    量。再者，上開互為傷害、互有傷勢之案件，經檢察官起訴
    兩造，於審理時，審判長勸諭雙方和解撤告，始由檢察官提
    出由上訴人先行撤告之想法，上訴人選擇止息紛爭撤告，可
    見確有考量鄰里關係以及未加思索之衝動行為感到悔意，絕
    非被上訴人稱僅為求輕判之因素。至於丙○○提出潑漆或恐嚇
    事件，均與上訴人無關。是原審雖審酌雙方身分地位、經濟
    能力、被上訴人受傷程度及上訴人加害程度等一切情狀後，
    酌定慰撫金之金額，惟本件上訴人亦受被上訴人毆打，被上
    訴人應非自我防衛，且上訴人撤回對被上訴人之傷害告訴，
    均應納入審酌慰撫金考量因素，是原審分別酌定上訴人連帶
    給付丙○○、甲○○、乙○○慰撫金16萬元、8萬元、8萬元，恐有
    金額過高之情等語，資為抗辯。並上訴聲明：㈠原判決不利
    於上訴人部分廢棄。㈡上開廢棄部分，被上訴人於第一審之
    訴駁回。
三、兩造不爭執事項（見本院卷第93～94頁、第124～125頁）：
  ㈠丙○○與乙○○、甲○○為父子關係，在新竹市○○路000巷00弄00號
    共同經營佑誠工業社，乃加工銑床業。
  ㈡A01為設在新竹市○○區○○里○○路000巷00弄00號展新麵線實業
    社負責人，僱用戊○○、丁○○二人。
  ㈢上訴人於109年3月16日晚間6時30分許，在被上訴人位於新竹
    市○○區○○路000巷00弄00號住家門前，因被上訴人報廢車輛
    停放在鄰近上訴人住家旁坐落新竹市○○段0000地號國有土地
    移置問題發生糾紛，上訴人遂共同基於傷害之犯意聯絡，由
    戊○○先出手毆打丙○○臉部後，上訴人即陸續共同以徒手毆打
    及用腳踹踢被上訴人，期間因丙○○倒地時朝A01母親方向踹
    踢數腳，一旁之少年即A01之子甲○○（其共犯傷害部分業經
    原法院109年度少護字第186號宣示訓誡）見狀遂加入與A01
    、戊○○共同基於傷害之犯意聯絡，共同徒手毆打及以腳踹踢
    丙○○，丁○○則勒住甲○○脖子並繼續出手毆打甲○○，致丙○○因
    此受有頭部外傷合併腦震盪、頸部、軀幹部多處挫傷及右側
    肘部擦挫傷等傷害，乙○○則受有臉、頭部外傷合併腦震盪及
    頸部多處擦挫傷及右側肢體多處擦挫傷等傷害，甲○○則受有
    臉部多處、頭部外傷合併腦震盪、兩側膝部、左足部擦挫傷
    等傷害。
  ㈣上訴人上開共同傷害被上訴人犯行，經原法院109年度訴字第
    917號刑事案件判決A01成年人與少年共同犯傷害罪，處有期
    徒刑6月，如易科罰金，以1,000元折算1日；丁○○共同犯傷
    害罪，處有期徒刑5月，如易科罰金，以1,000元折算1日；
    戊○○成年人與少年共同犯傷害罪，處有期徒刑6月，如易科
    罰金，以1,000元折算1日；嗣經上訴本院以110年度上訴字
    第2107號刑事判決，改判A01成年人與少年共同犯傷害罪，
    處有期徒刑5月，如易科罰金，以1,000元折算1日；丁○○共
    同犯傷害罪，處有期徒刑4月，如易科罰金，以1,000元折算
    1日；戊○○成年人與少年共同犯傷害罪，處有期徒刑5月，如
    易科罰金，以1,000元折算1日確定。
  ㈤丙○○因本件傷害事故支付在國軍新竹地區醫院附設民眾診療
    服務處、國立臺灣大學附設醫院新竹分院就醫之醫療費用共
    2,476元及新竹國泰醫院精神科就診支出醫療費用1,570元，
    共計4,046元（計算式：500元+706元+510元+360元+400元＋1
    ,570元＝4,046元）、乙○○支付醫療費用共1,060元（計算式
    ：500元+560元＝1,060元）、甲○○支付醫療費用1,920元（計
    算式：500元+530元+510元+380元＝1,920元）。
  ㈥甲○○因本件傷害事故致眼鏡受損，上訴人同意連帶賠償其因
    重配眼鏡支出之金額2,500元。
四、兩造爭執事項：上訴人應連帶賠償被上訴人之精神慰撫金各
    若干金額為適當？
五、本院之判斷：
　㈠按因故意或過失，不法侵害他人之權利者，負損害賠償責任
    ；數人共同不法侵害他人之權利者，連帶負損害賠償責任；
    不法侵害他人之身體、健康，被害人雖非財產上之損害，亦
    得請求賠償相當之金額，民法第184條第1項前段、第185條
    第1項、第195條第1項前段分別定有明文。經查，上訴人在
    上揭時、地，共同毆打被上訴人，致被上訴人分別受有前開
    傷害，且甲○○之眼鏡毀損等情，為兩造所不爭執（見兩造不
    爭執事項㈢、㈥），則上訴人共同不法侵害被上訴人之身體、
    健康權及甲○○之財產權，被上訴人請求上訴人連帶負損害賠
    償責任，揆諸前揭規定，即屬有據。
　㈡本件上訴人對於丙○○、乙○○、甲○○因上述傷害事件，而分別
    受有支出醫藥費4,046元、1,060元、1,920元損害，及甲○○
    另受有眼鏡毀損2,500元損害，並不爭執（見兩造不爭執事
    項㈤、㈥），但主張原判決命上訴人分別連帶給付丙○○、乙○○
    、甲○○精神慰撫金15萬元、8萬元、8萬元過高云云。經查：
　⒈按精神慰撫金之多寡，應斟酌雙方之身分、地位、資力與加
    害之程度及其他各種情形核定相當之數額；其金額是否相當
    ，自應依實際加害情形與被害人所受之痛苦及雙方之身份、
    地位、經濟狀況等關係決定之（最高法院96年度台上字第51
    3號判決意旨參照）。
　⒉本件被上訴人因上訴人前述共同傷害行為，丙○○受有頭部外
    傷合併腦震盪、頸部、軀幹部多處挫傷及右側肘部擦挫傷等
    傷害；乙○○受有臉、頭部外傷合併腦震盪及頸部多處擦挫傷
    及右側肢體多處擦挫傷等傷害；甲○○則受有臉部多處、頭部
    外傷合併腦震盪、兩側膝部、左足部擦挫傷等傷害，足認被
    上訴人確受有身體、精神痛苦，其等請求上訴人連帶賠償非
    財產上之損害，洵屬有據。爰審酌丙○○為國中畢業，乙○○、
    甲○○均為大學畢業，共同經營加工銑床業之佑誠工業社，乙
    ○○為負責人；A01為國中畢業，為展新麵線實業社之負責人
    ，丁○○為高職肄業，戊○○為大學肄業，2人目前均受僱於展
    新麵線實業社，各據兩造於審理中陳述在卷（見本院卷第95
    頁、第125頁）。併審酌兩造財產、收入狀況，有兩造稅務
    電子閘門財產所得調件明細表在卷可憑（見原審卷第37至54
    頁）。復考量原審勘驗當日現場錄影光碟畫面結果，製有勘
    驗筆錄可佐(見原審卷第103至106頁、第270頁)，依上開勘
    驗內容，足見本次事件係戊○○率先出手毆打丙○○，丙○○還擊
    後，A01、丁○○緊接出手毆打丙○○，後甲○○、乙○○出門勸阻
    ，亦遭上訴人先後拉扯、踹踢、毆打，上訴人辯稱：被上訴
    人挑釁、趁隙毆打其等云云，並非可採，況且上訴人雖於上
    述共同毆打被上訴人之衝突過程中受傷，然其等所受傷勢均
    尚輕，亦有診斷證明書3紙附卷供參（見原審卷第121～123頁
    ）。佐以事發當時，丙○○已62歲，A01則為42歲，丁○○21歲
    ，戊○○31歲，有其等全戶戶籍資料在卷可考（見原審卷第77
    、85、91、89頁），上訴人均屬壯年，竟多次出手揮打被上
    訴人之頭部及身體，並腳踢踹被上訴人，丁○○且勒住甲○○頸
    部，且丙○○事後經新竹國泰醫院於109年11月3日開立之診斷
    證明書記載：「病人（即丙○○）於109年3月16日被鄰居毆打
    後，持續有焦慮、畏懼、失眠等症狀，自109年7月14日起規
    則於本院精神科門診就診」，經診斷為「創傷後壓力疾患」
    等語(見原審110年度附民字第140號卷第47頁)，顯見被上訴
    人之身體及心理當受有相當之痛苦，上訴人之侵害行為非輕
    。是依兩造之身分、地位、經濟能力、上訴人侵害被上訴人
    之行為態樣及手段、事發之經過與緣由、被上訴人因遭上訴
    人共同毆打致身心受創情形等一切情狀，認原審判命上訴人
    分別連帶賠償丙○○、甲○○、乙○○精神慰撫金15萬元、8萬元
    、8萬元，尚屬允當，上訴人以雙方均受傷、及其等已撤回
    對丙○○、乙○○及甲○○傷害之告訴等情，據為爭執原審判決之
    精神慰撫金過高云云，並不可採。
  ㈢據上，被上訴人因上訴人侵權行為所受之損害分別為：丙○○1
    5萬4,046元(計算式：醫療費用4,046元＋精神慰撫金15萬元＝
    15萬4,046元)、乙○○8萬1,060元(計算式：醫療費用1,060元
    ＋精神慰撫金8萬元＝8萬1,060元)、甲○○8萬4,420元(計算式
    ：醫療費用1,920元＋眼鏡毀損費用2,500元＋精神慰撫金8萬
    元＝8萬4,420元)。
六、綜上所述，被上訴人依據民法第184條第1項前段、第185條
    第1項、第195條第1項前段規定，請求上訴人連帶給付丙○○1
    5萬4,046元、乙○○8萬1,060元、甲○○8萬4,420元，及均自11
    0年3月26日起，至清償日止，按週年利率百分之5計算之利
    息，為有理由，應予准許。原審就上開應准許部分，判決被
    上訴人如數連帶給付，並無不合。上訴論旨指摘原判決此部
    分不當，求予廢棄改判，為無理由，應駁回上訴。
七、本件事證已臻明確，兩造其餘之攻擊或防禦方法及所用之證
    據，經本院斟酌後，認為均不足以影響本判決之結果，爰不
    逐一論列，附此敘明。
八、據上論結，本件上訴為無理由，依民事訴訟法第449條第1項
    、第85條第2項，判決如主文。
中　　華　　民　　國　　111 　年　　3 　　月　　23　　日
                  民事第十九庭  
                      審判長法  官  魏麗娟 
                            法  官  潘進柳  
                            法  官  郭佳瑛 
正本係照原本作成。
不得上訴。
中　　華　　民　　國　　111 　年　　3 　　月　　23　　日
　　　　　　　　　　　　　
　　　　　　　　　　　　　  書記官  黃麗玲